【裁判字號】    89,交上易,956
【裁判日期】    890308
【裁判案由】    過失傷害
【裁判全文】
臺灣高等法院臺中分院刑事判決                  八十九年度交上易字第九五六號
    上  訴  人  臺灣台中地方法院檢察署檢察官
    被      告  林尹容
右上訴人因被告過失傷害案件，不服台灣台中地方法院八十八年度交易字第五六六號
中華民國八十九年三月八日第一審判決（起訴案號：台灣台中地方法院檢察署八十八
年度偵字第一九五九一號）提起上訴，本院判決如左：
    主  文
原判決撤銷。
林尹容因過失傷害人，處拘役貳拾日，如易科罰金，以參佰元折算壹日。
    事  實
一、林尹容於民國（以下同）八十八年三月十一日上午九時十五分許，駕駛車牌號碼
    ＩＮＬ─三二０號重型機車，沿台中市○○路由北往南方向行駛，途經民權路與
    民權路二一七巷口之無號誌交岔路口時，原應注意應減速慢行，作隨時停車之準
    備，猶應注意車前狀況，以俾隨時保持必要之安全之措施，且依當時情形，又無
    不能注意之情事，竟能注意而疏未注意及此，而貿然前行，適有甲○○駕駛車牌
    號碼ＴＪＨ－四七八號輕型機車，沿台中市○○路二一七巷由西往東方向行駛至
    前開無號誌交岔路口時，亦疏未注意其支線道車應暫停讓幹線道車先行，林尹容
    因見甲○○駕駛上開機車自其右前方巷口駛出，遂緊急煞車，因路面濕滑而失控
    人車跌滑在地，其所駕機車向前滑行，車頭再撞及甲○○所駕機車左側踏板處，
    使甲○○所駕駛之上開機車人車倒地，致甲○○受有左腓股上端及左脛骨上端粉
    碎性骨折併外側半月軟骨破裂等傷害。
二、案經被害人甲○○訴由台中市警察局第一分局報請臺灣臺中地方法院檢察署檢察
    官偵查起訴。
    理  由
一、訊據被告林尹容矢口否認有何過失傷害犯行，辯稱：其並未撞及被害人甲○○所
    駕駛之機車，係被害人甲○○自行煞車後跌倒致受傷害云云。經查：(一)、右揭事
    實已據被害人甲○○到庭指稱：被告機車有撞到其腿部，被告機車係滑倒一路撞
    過來等語甚詳，並有台中市警察局交通警察隊肇事現場圖一份及現場相片共十八
    張附卷可稽。而被害人確係因本件車禍受有受有左腓股上端及左脛骨上端粉碎性
    骨折併外側半月軟骨破裂等傷害，復有受傷診斷證明書三紙存卷足憑。(二)、按行
    車速度，依標誌之規定，無標誌者，於行經無號誌交岔路口時，應減速慢行，作
    隨時停車之準備；又汽車行駛時，駕駛人應注意車前狀況，並隨時採取必要之安
    全措施。道路交通安全規則第九十三條第一項第四款、第九十四條第三項分別定
    有明文。被告考領有駕駛執照，對上開規定自不能諉為不知，且依當時道路狀況
    ，又無不能注意之情形，而上開肇事地點係台中市○○路二一七巷支線道與民權
    路幹線道速限四十公里市區道路之無號誌交岔路口，依當時雖天候陰，路面濕潤
    ，但日間自然光線，路面無缺陷及無障礙物，視距良好，有上開道路交通事故調
    查報告表附卷可查，又無不能注意之情形，被告於警訊及原審復自承其於肇事時
    車速為四十公里等語（見偵查卷第五頁反面；原審卷第二十二頁反面），足徵其
    行經上開無號誌交岔路口時，並未減速慢行，作隨時停車之準備，復未注意車前
    狀況，否則豈有緊急煞車致失控跌滑而肇事之情形，顯見當時被告疏未注意減速
    慢行，因見告訴人機車自巷口駛出，遂緊急煞車，因路面濕滑而失控人車跌滑在
    地，機車向前滑行車頭再撞及告訴機車左側踏板處以致肇事無疑。至依前揭肇事
    現場圖所示，可知被害人甲○○駕駛輕機車於支線道未讓幹線道之被告車先行，
    對本件車禍之發生亦與有過失，惟被告仍難辭過失之責。(三)、本件經送台灣省台
    中市區車輛行車事故鑑定委員會鑑定結果，認為「甲○○駕駛輕機車行至無號誌
    交岔路口未讓幹道車先行（致幹道車煞滑摔倒），與林尹容駕駛重機車行經無號
    誌交岔路口未減速而超速行駛，煞避失控摔倒，同為肇事原因。」，再送台灣省
    車輛行車事故覆議鑑定委員會覆議結論，亦照原鑑定意見，均認定被告行車有過
    失，有台灣省台中市車輛行車事故鑑定委員會中市鑑字第八八四００號鑑定意見
    書、台灣省車輛行車事故覆議鑑定委員會八十九年一月十七日府覆議字第八八一
    五九四號函在卷可稽（見偵查卷第四十二頁；原審卷第十七頁）。是被害人因本
    件車禍受傷，與被告之過失行為間，具有相當因果關係。(四)、綜上所述，本件事
    證明確，被告所否認與辯解無非卸責飾詞，核無可採，其犯行洵堪認定。
二、核被告所為，係犯刑法第二百八十四條第一項前段之過失傷害罪。原審以被告罪
    證明確，依法論罪科刑，固非無見，惟查本件車禍肇因，被告與告訴人均有過失
    ，惟告訴人受有左腓股上端及左脛骨上端粉碎性骨折併外側半月軟骨破裂等傷害
    ，被告則僅受有兩膝挫傷之傷害（見卷附本院八十九年度交上易字第三六五號判
    決所載），顯然告訴人所受傷害較諸被告更為嚴重，告訴人於本院八十九年度交
    上易字第三六五號案，經科處罰金二千元確定，本件原審亦科處被告相同之刑罰
    ，顯然失之過輕，尚有未洽。檢察官上訴意旨亦指摘原判決量刑過輕，原判決既
    有上述可議之處，自屬無可維持，應由本院撤銷改判。爰審酌被告過失程度、被
    害人受傷情況、被害人亦與有過失及被告犯罪後迄未與被害人達成民事和解等一
    切情狀，量處如主文所示之刑，並諭知拘役易科罰金之折算標準，以資懲儆。
據上論斷，應依刑事訴訟法第三百六十九條第一項前段、第三百六十四條、第二百九
十九條第一項前段，刑法第二百八十四條第一項前段、第四十一條，罰金罰鍰提高標
準條例第一條前段、第二條，判決如主文。
本案經檢察官乙○○到庭執行職務。
中      華      民      國    八十九     年      七       月     十九   日
                                  臺灣高等法院臺中分院刑事第七庭
                                        審判長法  官  林  榮  龍
                                              法  官  黃  日  隆
                                              法  官  江  錫  麟
右正本證明與原本無異。
不得上訴。
                                              書記官  謝  雅  惠
中      華      民      國    八十九     年      七       月     二十   日
附錄：本案論罪科刑法條全文
刑法第二百八十四條
因過失傷害人者，處六月以下有期徒刑、拘役或五百元以下罰金，致重傷者，處一年
以下有期徒刑、拘役或五百元以下罰金。
從事業務之人，因業務上之過失傷害人者，處一年以下有期徒刑、拘役或一千元以下
罰金，致重傷者，處三年以下有期徒刑、拘役或二千元以下罰金。
                                                                        Ｉ


司法院資訊處製作；財團法人民間司法改革基金會備份。
